【裁判字號】    89,交上訴,2306
【裁判日期】    891103
【裁判案由】    業務過失致死
【裁判全文】
臺灣高等法院臺中分院刑事判決                八十九年度交上訴字第二三六號
    上  訴  人  臺灣苗栗地方法院檢察署檢察官
    上  訴  人
    即  被  告  丙○○
右上訴人等因被告業務過失致死案件，不服臺灣苗栗地方法院八十九年度交訴字第六
四號中華民國八十九年十一月三日第一審判決（起訴案號：臺灣苗栗地方法院檢察署
八十九年度偵字第二七七三號），提起上訴，本院判決如左：
      主  文
原判決撤銷。
丙○○從事業務之人，因業務上之過失致人於死，處有期徒刑壹年，緩刑參年。
      事  實
一、除丙○○係沿苗栗縣苑里鎮鎮苗一三０線由苑里往山腳方向行駛，疏未注意在其
    前方之梁秀月正由苗栗縣苑裡鎮福田里五鄰五十九之五號旁沿山腳往苑里方向之
    路邊走來，竟應注意並能注意而疏未注意車前狀況，致迎面撞及對向行走於路邊
    之行人梁秀月，應予更正外，餘與原審判決書事實欄之記載相同，玆引用之。（
    如附件）
      理  由
一、引用原審判決書所記載之證據。
二、本件檢察官上訴意旨略以：被告對死者家屬毫無歉意與賠償，原審只判處有期徒
    刑一年顯屬過輕，請將原判決撤銷；另被告丙○○（下簡稱被告）上訴意旨則略
    稱：本件被害人梁秀月原來就重病在身，且其逆向行走，被告發現其逆向行走，
    又因對向有卡車超車，為免發生事故，不得已才逃入田中，而梁秀月亦同樣跳進
    水田中，這種情況下又如何注意防範，原審未詳加調查其真正肇事責任應由相對
    人負責才是公平，又被害人是坐公車在田寮站下車要返其家，理應由東向西之靠
    右行走，但被害人偏偏逆向靠左邊行走並非原審所指之同向行走，被告因法學識
    淺未能表達現場實情，致警員誤認有欠公允，原審判決率行認定被告業務過失致
    人於死，亦難折服，爰請求將原審判決撤銷，更為被告無罪之判決云云。
三、但查本件被害人梁秀月當時係行走於路旁，並由山腳往苑裡方向行走，此業據被
    告於警局初訊供述甚明（台灣苗栗地方法院檢察署八十九年度相字第二０四號相
    驗卷第五頁正面）；被害人之女丁○○亦陳明：肇事位置係在苑裡鎮福田里五十
    九之五號旁（同上述相驗卷第七頁反面）；現場處理警員張慶德復到庭結證稱：
    我去現場時被告與死者是同一車道的對向方向無誤（參本院卷第十九頁），另道
    路交通事故調查報告表之「肇事經過摘要」中亦載明：「據附近鄰居告知當時死
    者是由山腳往苑裡方向行走，行經苑裡鎮福田里五鄰五十九之五號旁被一部Ｑ７
    －３４７號自大貨車由苑裡往山腳方向行駛迎面撞擊」（參相驗卷第九頁頁反面
    ），而本件經檢察官率同法醫師至現場勘驗之結果：現場係劃有雙黃線，來往各
    為單線道之鄉鎮道路○路面平直，視野良好，死者由東向西行走於白線外（靠左
    走），丙○○駕駛貨車由西往東行駛，．．．車禍後人、車均掉入田裡，此又有
    勘驗筆錄附卷足參（相驗卷第十一頁）；可見被告與被害人之走向固係同一車道
    之對向方向，而非同向；但被告於警訊及偵查中均坦稱有看到死者在其前方（相
    驗卷第五頁正面、第十三頁反面），依其所繪之肇事現場圖亦可知被害人之住家
    ，與田寮站係同一方向（本院卷第八頁正面），再參諸前開道路交通事故調查報
    告表之現場圖所示，被告貨車之剎車痕及右後輪掉落處之起點與路邊均甚為接近
    暨被告之貨車掉落田裡等情綜觀，可見被害人已靠路邊行走，第按行人在未劃設
    人行道之道路應靠邊行走，道路交通安人規則第一百十三條定有明文，是被害人
    之住家與田寮站之公車站牌既同一方向，則其於下公車後由山腳往苑裡方向靠左
    行走以返家，依照前述交通規則之規定自無不合，證人即乙○○○○於本院又證
    實：肇事地點以死者來看是在左邊路邊，按照道路交通規則死者只要靠路邊走就
    可以了，並不一定要靠右，因為她家就在車站旁（本院卷第十九頁正面）；從而
    被告於肇事前既已發現死者靠路邊在前方行走，原即應隨時注意其動向，並採取
    減速或停車之必要安全措施，乃應注意能注意而疏未注意及此，率然駛出路外並
    迎面撞擊死者致死，足見本件車禍之發生應係被告未注意車前狀況所造成，本件
    經檢察官送台灣省竹苗區車輛行車事故鑑定委員會鑑定結果亦認丙○○未注意車
    前狀況駛出路外撞擊行人為肇事原因，與本件前開認定結果相符，足供採酌。至
    於被告於本院固否認係以駕駛為其附隨之業務云云，但查被告於偵查中已供承：
    我開車送貨給自助餐，我從事果菜業，開車送菜是常有的事（台灣苗栗地方法院
    檢察署八十九年度偵字第二七七三號偵卷第十三頁反面）；其事後改稱只偶爾會
    開車去市場買菜回來云云，無非避重就輕之詞不足採信，復查被害人梁秀月係因
    本件車禍肇事致「頭部外傷併顱內出血、肝硬化、腎衰竭、胸部挫傷合併肋骨骨
    折、血胸、氣胸」而死亡，其與被告之過失駕駛行為，自具有相當因果關係，亦
    經臺灣苗栗地方法院檢察署檢察官督同法醫相驗屬實，製有相驗筆錄、相驗屍體
    證明書、驗斷書等在卷可憑。本件事證明確，被告行洵堪認定。
四、核被告丙○○以駕駛大貨車司機載送果菜為其附隨之業務，為從事業務之人，其
    於執行業務中肇事致人於死，核其所為係犯刑法第二百七十六條第二項之業務過
    失致人於死罪。又被告於肇事後留在肇事現場，向苗栗縣警察局通霄分局山腳派
    出所警員自首並接受裁判，業據警員張慶德在審理中証述屬實並記明筆錄在卷，
    被告於肇事後自首接受裁判，符合自首要件，應依法減輕其刑，原審因之予以論
    罪科刑固非無見，但其就被害人行走之方向誤認係與被告同向，尚有未洽，被告
    上訴意旨否認其就車禍之發生有過失，暨檢察官以原審量刑過輕，請求從重量刑
    雖均無理由，但原審判決既有可議之處，自應由本院予以撤銷改判，爰審酌被告
    素行良好，因偶發疏忽致生車禍及其就本件車禍之發生應負全部過失責任、肇事
    後態度等一切情狀，量處如主文第二項所示之刑。
五、末查被告未曾受有期徒刑以上刑之宣告，有卷內前科表可查，且已與被告達成民
    事上和解，有苗栗縣苑裡鎮調解委員會調解書一份附卷足憑，被告經此偵審教訓
    ，應知警惕諒無再犯之虞，本院認所宣告之刑，以暫不執行為適當，併諭知緩刑
    年，以勵自新。
六、據上論斷，應依刑事訴訟法第三百六十九條第一項前段、第三百七十三條、第三
    百六十四條、第二百九十九條第一項前段、刑法第二百七十六條第二項、第六十
    二條前段，第七十四條第一款、罰金罰鍰提高標準條例第一條前段，判決如主文
    。
本案經檢察官甲○○到庭執行職務。
中       華       民       國   九  十    年     三      月   二十二    日
                                臺灣高等法院臺中分院刑事第七庭
                                      審判長法  官  林  榮  龍
                                            法  官  江  錫  麟
                                            法  官  謝  說  容
右正本證明與原本無異。
如不服本判決應於收受送達後十日內向本院提出上訴書狀，其未敘述上訴之理由者並
得於提起上訴後十日內向本院補提理由書（均須按他造當事人之人數附繕本）。
  書記官  阮  正  枝
中       華       民       國   九  十    年     三      月   二十三    日
                                                                        Ｋ


司法院資訊處製作；財團法人民間司法改革基金會備份。
